【裁判字號】    98,易,2584
【裁判日期】    981130
【裁判案由】    詐欺
【裁判全文】
臺灣板橋地方法院刑事判決              98年度易字第2584號
                                      98年度易字第2875號
公  訴  人  臺灣板橋地方法院檢察署檢察官
被      告  乙○○
                  （現另案在臺灣臺北監獄臺北分監執行中）
上列被告因詐欺案件，經檢察官提起公訴（98年度偵字第22054
號）及追加起訴（98年度蒞追字第7 號），被告於準備程序中就
被訴事實為有罪之陳述，經本院合議庭裁定由受命法官獨任進行
簡式審判程序，判決如下：
    主  文
乙○○共同犯詐欺取財罪，處有期徒刑肆月，如易科罰金，以新
臺幣壹仟元折算壹日；扣案之行動電話貳支（含0000000
000號、0000000000號門號ＳＩＭ卡各壹張）均沒
收。又共同犯詐欺取財罪，處有期徒刑肆月，如易科罰金，以新
臺幣壹仟元折算壹日；扣案之行動電話貳支（含0000000
000號、0000000000號門號ＳＩＭ卡各壹張）均沒
收。又共同犯詐欺取財罪，處有期徒刑肆月，如易科罰金，以新
臺幣壹仟元折算壹日；扣案之行動電話貳支（含0000000
000號、0000000000號門號ＳＩＭ卡各壹張）均沒
收。又共同犯詐欺取財罪，處有期徒刑肆月，如易科罰金，以新
臺幣壹仟元折算壹日。應執行有期徒刑壹年，如易科罰金，以新
臺幣壹仟元折算壹日；扣案之行動電話貳支（含0000000
000號、0000000000號門號ＳＩＭ卡各壹張）均沒
收。
    事  實
一、乙○○曾於民國97年間，因提供金融機構帳戶供詐騙集團使
    用而犯幫助詐欺取財罪，經本院以98年度簡字第1700號判處
    有期徒刑3 月確定（現正執行中）。詎乙○○仍不知悔改，
    與真實姓名年籍均不詳自稱「張小姐」之成年女子及其他詐
    騙集團成員基於詐欺取財之犯意聯絡，推由詐騙集團成員在
    報紙分類廣告版面刊登應徵司機之廣告及聯絡電話，待求職
    者撥打廣告中之聯絡電話應徵工作，即由接聽電話之詐騙集
    團成員向求職者詐稱應徵工作須交付金融機構帳戶之存摺、
    提款卡、密碼及身份證件，並與求職者約定交付帳戶資料之
    時間與地點，再由「張小姐」通知乙○○於約定之時間、地
    點，前往拿取求職者交付之帳戶資料，並與乙○○約定每拿
    取1 份帳戶資料可獲得新臺幣（下同）500 元之酬勞；嗣由
    乙○○將取得之帳戶資料置放在板橋火車站之特定置物櫃，
    以此方式將帳戶資料交付與詐騙集團成員供作人頭帳戶使用
    ，並由詐騙集團成員撥打電話施用詐術，詐騙被害人至自動
    櫃員機操作匯款至人頭帳戶。謀議既定後，不詳詐騙集團成
    員即於98年8 月4 日起在報紙分類廣告版面中，刊登應徵司
    機之廣告及0000000000號之聯絡電話，乙○○與「張小姐」
    及其他詐騙集團成員即共同為下列詐欺取財犯行：
(一)、丙○○得知上開應徵司機之廣告後，於98年8 月6 日上午10
    時許，撥打上開電話應徵工作，由不詳詐騙集團成員向丙○○詐稱：應徵工作必須交付金融機構帳戶之存摺、提款卡、
    提款密碼及身份證件影本，以利薪水發放事宜云云，致丙○○陷於錯誤，與不詳詐騙集團成員約定交付帳戶資料之時間
    、地點。「張小姐」隨即撥打乙○○所有之0000000000號、
    0000000000號門號，將約定之時間、地點告知乙○○，乙○○即基於詐欺取財之犯意聯絡，於98年8 月6 日下午2 時許
    ，至臺北市○○街、峨嵋街口與丙○○見面，向丙○○表示
    係來收取資料，丙○○則將其於中國信託商業銀行雙和分行
    所申請開立帳號000-000000000000號帳戶之提款卡、提款密
    碼、存摺封面影本、國民身份證影本、健保卡影本等資料，
    均交付與乙○○（下稱「犯罪事實(一)」）。
(二)、甲○○得知上開應徵司機之廣告後，於98年8 月10日上午11
    時30分許，撥打上開電話應徵工作，由不詳詐騙集團成員向
    甲○○詐稱：應徵工作必須交付金融機構帳戶之存摺、提款
    卡、提款密碼及身份證件影本，以利薪水發放事宜云云，致
    甲○○陷於錯誤，與不詳詐騙集團成員約定交付帳戶資料之
    時間、地點。「張小姐」隨即撥打乙○○所有之0000000000
    號、0000000000號門號，將約定之時間、地點告知乙○○，
    乙○○即基於詐欺取財之犯意聯絡，於98年8 月10日下午5
    時許，至臺北縣三重市○○○路某KTV 門口與甲○○見面，
    向甲○○表示係來收取資料，甲○○則將其父吳石發於第一
    商業銀行哨船頭分行所申請開立帳號00000000000 號帳戶之
    提款卡、提款密碼、存摺封面影本、履歷表等資料，均交付
    與乙○○（下稱「犯罪事實(二)」）。
(三)、戊○○得知上開應徵司機之廣告後，於98年8 月10日下午3
    時30分許，撥打上開電話應徵工作，由不詳詐騙集團成員向
    戊○○詐稱：應徵工作必須交付金融機構帳戶之存摺、提款
    卡、提款密碼及身份證件影本，以利薪水發放事宜云云，致
    戊○○陷於錯誤，與不詳詐騙集團成員約定交付帳戶資料之
    時間、地點。「張小姐」隨即撥打乙○○所有之0000000000
    號、0000000000號門號，將約定之時間、地點告知乙○○，
    乙○○即基於詐欺取財之犯意聯絡，於98年8 月10日下午5
    時30分許許，至臺北縣三重市○○○路某KTV 門口與戊○○
    見面，向戊○○表示係來收取資料，戊○○則將其於第一商
    業銀行三重埔分行所申請開立帳號00000000000 號帳戶之提
    款卡、提款密碼、存摺封面影本、國民身份證影本、履歷表
    等資料，均交付與乙○○（下稱「犯罪事實(三)」）。
(四)、嗣亦有詐欺取財犯意聯絡之不詳詐騙集團成員取得丙○○之
    上開帳戶後，即於98年8 月6 日下午7 時33分許，撥打電話
    予丁○○，向丁○○詐稱：先前電視購物之匯款款項設定有
    誤，需配合至自動櫃員機操作云云，致丁○○陷於錯誤，依
    指示先後匯款共計20萬元至上開帳戶，旋即遭不詳詐騙集團
    成員提領一空（下稱「犯罪事實(四)」）。嗣經丁○○驚覺受
    騙後報警處理，並由丙○○協同警方誘使乙○○出面，而於
    98年8 月10日19時30分許，在臺北縣中和市○○路、秀峰街
    口為警查獲，並當場扣得行動電話2 支（含0000000000號、
    0000000000號門號SIM 卡各1 張）、戊○○、甲○○所交付
    之上開物品（業經發還戊○○、甲○○保管），始循線查悉
    上情。
二、案經丙○○、甲○○、戊○○訴由臺北縣政府警察局中和第
    一分局移送臺灣板橋地方法院檢察署檢察官偵查起訴及追加
    起訴。
    理  由
一、本案被告乙○○所犯係死刑、無期徒刑、最輕本刑為3 年以
    上有期徒刑以外之罪，其於準備程序中就前揭被訴事實為有
    罪之陳述，經受命法官告知簡式審判程序之旨，並聽取其與
    公訴人之意見後，本院認無不得或不宜改依簡式審判程序進
    行之情事，依刑事訴訟法第273 條之1 第1 項、第284 條之
    1 規定，裁定本案由受命法官獨任進行簡式審判程序；且依
    刑事訴訟法第273 條之2 及第159 條第2 項規定，不適用傳
    聞法則有關限制證據能力之相關規定，合先敘明。
二、上揭犯罪事實，業據被告於本院審理時自白不諱，與證人即
    告訴人丙○○、甲○○、戊○○、證人即被害人丁○○於警
    詢時之指證情節互核相符，並有中國信託商業銀行股份有限
    公司98年11月9 日中信銀字第09822271213179號函所附告訴
    人丙○○於中國信託商業銀行雙和分行所申請開立帳號000-
    000000000000號帳戶之開戶申請文件6 紙、帳戶歷史交易查
    詢2 紙（見本院卷宗第28至36頁）、第一商業銀行哨船頭分
    行98年11月10日一哨字第211 號函所附告訴人甲○○之父吳
    石發於第一商業銀行哨船頭分行所申請開立帳號0000000000
    0 號帳戶之開戶申請文件3 紙、存款明細分類帳1 紙（見本
    院卷宗第37至41頁）、第一商業銀行三重埔分行98年11月12
    日一三重埔字第00140 號函所附告訴人戊○○於第一商業銀
    行三重埔分行所申請開立帳號00000000000 號帳戶之開戶申
    請文件3 紙、存款明細分類帳1 紙（見本院卷宗第42至46頁
    ）、被害人丁○○所提出之自動櫃員機交易明細表5 紙（見
    98年度偵字第22054 號偵查卷宗第35至36頁）、剪報資料3
    紙（見98年度偵字第22054 號偵查卷宗第23至25頁）在卷可
    稽，足認被告任意性之自白與事實相符，堪予採信。本案事
    證明確，被告犯行洵堪認定，應依法論科。
三、核被告犯罪事實(一)、(二)、(三)、(四)所為，均係犯刑法第339 條
    第1 項之詐欺取財罪。被告與真實姓名年籍均不詳之成年詐
    諞集團成員間，有犯意聯絡及行為分擔，均為共同正犯。被
    告所犯上開4 罪間，犯意各別，行為分殊，應予分論併罰。
    爰審酌被告曾有詐欺前科（見卷附臺灣高等法院被告前案紀
    錄表），仍不知警惕，加入詐騙集團擔任收取人頭帳戶之角
    色，助長詐騙財產犯罪之風氣，致使執法人員難以追查其他
    詐欺集團成員之真實身分，增加被害人尋求救濟之困難，並
    擾亂金融交易往來秩序，危害社會正常交易安全，且造成被
    害人丁○○遭詐騙後匯款20萬元，惟念其犯後坦承犯行，尚
    具悔意，兼衡被告之品行、智識程度、生活狀況、犯罪之動
    機、目的、手段、犯罪後之態度、檢察官各求處有期徒刑4
    月等一切情狀，各量處如主文所示之刑，並均諭知易科罰金
    之折算標準及定其應執行之刑。復按司法院大法官會議釋字
    第662 號解釋意旨謂：「中華民國94年2 月2 日修正公布之
    現行刑法第41條第2 項，關於數罪併罰，數宣告刑均得易科
    罰金，而定應執行刑之刑逾6 個月者，排除適用同條第1 項
    得易科罰金之規定部分，與憲法第23條規定有違，並與本院
    釋字第366 號解釋意旨不符，應自本解釋公布之日起失其效
    力。」是以本件既屬數罪併罰之案件，數宣告刑均得易科罰
    金，縱所定應執行之刑超過6 月，依司法院釋字第366 號、
    662 號解釋意旨，仍得易科罰金，併此敘明。末查，扣案之
    行動電話2 支（含0000000000號、0000000000號門號SIM 卡
    各1 張），係被告所有供犯本案犯罪事實(一)、(二)、(三)所用之
    物，業據其於警詢時供承明確（見98年度偵字第22054 號偵
    查卷宗第5 頁），爰依刑法第38條第1 項第2 款規定，於犯
    罪事實(一)、(二)、(三)之主文項下宣告沒收。
據上論斷，應依刑事訴訟法第273條之1 第1 項、第299條第1 項
前段，刑法第28條、第339 條第1 項、第41條第1 項前段、第38
條第1 項第2 款、第51條第5 款，刑法施行法第1 條之1 第1 項
、第2 項前段，判決如主文。
本案經檢察官張世聰到庭執行職務。
中    華    民    國    98    年    11    月    30    日
                  刑事第九庭    法  官    賴彥魁
上列正本證明與原本無異。
如不服本判決，應於判決送達後10日內，向本院提出上訴書狀，
並應敘述具體理由；其未敘述上訴理由者，應於上訴期間屆滿後
20日內向本院補提理由書（均須按他造當事人之人數附繕本），
「切勿逕送上級法院」。
                                書記官    楊文祥
中    華    民    國    98    年    11    月    30    日
附錄本案論罪科刑法條全文：
中華民國刑法第339 條
意圖為自己或第三人不法之所有，以詐術使人將本人或第三人之
物交付者，處5 年以下有期徒刑、拘役或科或併科1000元以下罰
金。
以前項方法得財產上不法之利益或使第三人得之者，亦同。
前2 項之未遂犯罰之。


司法院資訊處製作；財團法人民間司法改革基金會備份。
